臺灣高雄地方法院刑事判決　　　　　　　95年度訴字第3391號
公　訴　人　臺灣高雄地方法院檢察署檢察官
被　　　告　乙○○
選任辯護人　施旭錦律師
上列被告因違反藥事法案件，經檢察官提起公訴（95年度偵字第
20482 號），本院判決如下：
    主  文
乙○○明知為禁藥，而販賣，處有期徒刑肆月，緩刑參年，並向
國庫支付新臺幣壹拾萬元，扣案之「痛康靈」拾參瓶沒收。
    事  實
一、乙○○明知外包裝標示「【主要成份】麝香、野生眼鏡蛇、
    鳥蛇、蜈蚣、金環蛇、蜂蝗、蠍子及黑蜘蛛等。【適用範圍
    】活血化瘀、驅風祛毒、消腫止痛、對風濕類及關節炎等有
    保健康復作用。【生產企業】貴州金沙縣川邊保健開發有限
    公司」之「痛康靈」藥品，並無行政院衛生署許可字號，係
    未經核准擅自輸入之藥品，為藥事法所規範不得販賣之禁藥
    ，竟基於販賣禁藥之犯意，於民國（下同）95年5 月24日前
    數日某時，在屏東縣屏東市北區市場，以每罐新台幣（下同
    ）30元之價格，向姓名年籍不詳之成年男子販入「痛康靈」
    13瓶後，即於同年5 月24日下午8 時30分許，將上開「痛康
    靈」13瓶攜帶至高雄市三民區三鳳宮廟前廣場，公然陳列，
    準備販售予不特定民眾。嗣因高雄市政府衛生局接獲檢舉，
    會同警方前往三鳳宮廟前廣場取締，而查獲上情，並當場扣
    得「痛康靈」13瓶。
二、案經高雄市政府衛生局函請臺灣高雄地方法院檢察署檢察官
    偵查起訴。
    理  由
一、上開事實，業據被告乙○○於審理時坦認不諱（見本院卷第
    34、83頁），核與證人即高雄市衛生局稽查人員莊志強偵查
    中之證述互核相符（見偵(二)卷第8 至9 頁，按證人莊志強上
    開偵查中之證述，雖屬審判外之陳述，然其於檢察官偵查中
    之證述，業經具結【見偵(二)卷第10頁】，且係在偵查庭，並
    無受誘導之情形，係出於自由意思而為之陳述，並無顯不可
    信之情況，況被告亦同意做為證據【見本院卷第68頁】，依
    刑事訴訟法第159 條之1 第2 項規定，得為證據。）、復有
    高雄市政府衛生局藥商、化妝品商抽查紀錄表、95年6 月29
    日高市衛藥字第0950021566號函各1 份、「痛康靈」外包裝
    2 紙、現場相片6 張可證，堪認被告自白與事實相符，本件
    事證明確，應依法論科。
二、按所謂販賣行為，並不以販入之後復行賣出為要件，祇要以
    營利為目的，將禁藥購入或賣出，有一於此，其犯罪即為完
    成（最高法院67年台上字第2500號判例參照）。本件被告乙
    ○○販入上開禁藥之犯行，業經認定如前，是核被告所為，
    係犯藥事法第83條第1 項之販賣禁藥罪。按行為後法律有變
    更者，適用行為時之法律。但行為後之法律有利於行為人者
    ，適用最有利於行為人之法律，刑法第2 條第1 項定有明文
    。被告所犯違反藥事法第83條第1 項之販賣禁藥罪，其法定
    本刑為7 年以下有期徒刑，得併科新臺幣5 百萬元以下罰金
    。被告犯罪時之藥事法就罰金刑之規定，依修正前刑法第33
    條第5 款規定，罰金刑應處銀元1 元以上，並應依罰金罰鍰
    提高標準條例第1 條規定，就其原定數額得提高為2 倍至10
    倍，但法律已依一定比率規定罰金或罰鍰之數額或倍數者，
    依其規定。惟94年1 月7 日修正、94年2 月2 日公布、95年
    7 月1 日施行之刑法第33條第5 款則規定：「罰金：新臺幣
    1 千元以上，以百元計算之。」比較修正前後之罰金刑輕重
    ，該罰金刑之最低刑度於修法後已有加重，故以95年7 月1
    日修正公布施行前之規定較有利於被告，應依刑法第2 條第
    1 項前段規定，適用被告行為時之法律。爰審酌被告貪於一
    時之小利而販賣禁藥，所為實無可取，另考量上開禁藥尚未
    出售即遭查獲，而未造成危害國民身體健康之風險，並念及
    被告犯罪後坦承犯行，態度尚佳，參以販賣之禁藥數量不多
    等一切情狀，量處如主文所示之刑。又按95年7 月1 日公佈
    施行新修訂刑第74條第2 項第4 款規定，緩刑之宣告得斟酌
    情形，命犯罪行為人向公庫支付一定金額。而犯罪在新法施
    行前，新法施行後，緩刑之宣告，應適用新法第74條之規定
    （參照最高法院95年5 月23日第8 次刑事庭會議）。經查，
    被告乙○○未曾受有期徒刑以上刑之宣告，有台灣高等法院
    被告前案紀錄表可按，其因一時失慮，偶罹刑典，並已坦認
    犯行，經此偵審程序及刑之宣告後，應知警惕，而無再犯之
    虞，本院認前開所宣告之刑，以暫不執行為適當，併依刑法
    第74條第1 項第1 款規定，宣告緩刑3 年，以啟自新，並依
    同條第2 項第4 款核定命被告應向公庫支付10萬元。又按藥
    事法第79條第1 項規定：「查獲之偽藥或禁藥，沒入銷燬之
    」，上開沒入銷燬之規定，係列於藥事法第8 章「稽查及取
    締」內，而非列於第9 章之「罰則」，其性質應屬行政秩序
    罰，屬行政機關依行政程序科罰之權限，法院自不得越權於
    判決內諭知沒入銷燬；惟查獲之禁藥若未經行政機關沒入並
    銷燬，法院自應依刑法第38條規定宣告沒收之（最高法院92
    年台上字第2718號、93年台上字第738 號判決意旨參照）。
    又刑法第38條沒收之規定，為從刑，應從屬於主刑比較後所
    適用之法律（參照最高法院95年5 月23日第8 次刑事庭會議
    ）。本件查扣案之禁藥「痛康靈」13瓶，為被告所有供其犯
    罪所用之物，業據被告供承在卷（見本院卷第34、85頁），
    應依修正前刑法第38條第1 項第2 款規定沒收。
三、公訴意旨另以：被告乙○○基於運送上開禁藥之犯意，於95
    年5 月24日前數日某時，在屏東縣屏東市北區市場販入上開
    禁藥之後，於同年月24日下午8 時30分許，將上開禁藥運送
    至高雄市三民區三鳳宮廟前廣場，因認被告已有運送禁藥之
    行為，而已構成藥事法第83條第1 項之運送禁藥罪嫌云云。
  (一)按「犯罪事實，應依證據認定之，無證據不得認定其犯罪事
    實」，又「不能證明被告犯罪者，應諭知無罪之判決」，刑
    事訴訟法第154 條第2 項、第301 條第1 項分別定有明文。
    次按「藥物藥商管理法第73條第1 項（相當於現行藥事法第
    83條第1 項）之所謂運送，係指就他人所有或持有之偽藥或
    禁藥，故為轉運輸送而言，如為自己所有之偽藥或禁藥，自
    行或僱使他人轉運輸送者，除其行為合於其他規定之處罰外
    ，要無運送罪責之可言（最高法院78年度台上字第449 號判
    決參照）。
  (二)經查：本件被告係於95年5 月24日前數日某時，在屏東縣屏
    東市北區市場向姓名年籍不詳之成年男子販入上開「痛康靈
    」13瓶，即於同年5 月24日下午8 時30分許，攜帶至高雄市
    三民區三鳳宮廟前廣場販賣等情，業經認定如前，是上開「
    痛康靈」既屬被告所有，且由其自行自屏東縣屏東市攜帶至
    高雄市三民區三鳳宮廟前廣場販賣，參照上開判決意旨，其
    上開行為，難認與藥事法第83條第1 項所規定「運送禁藥」
    之要件相符，不成立運送禁藥罪。是以，公訴人所指被告攜
    帶上開禁藥之行為，顯與運送禁藥之要件並不相牟。此外，
    復無其他積極證據足資證明被告有此犯行，尚不能證明被告
    犯有此部分之罪，原應就此部分為無罪之諭知，惟公訴意旨
    認此部分與前開部分販賣禁藥之犯行部分，有吸收犯之實質
    上一罪之關係，爰不另為無罪之諭知。
據上論斷，應依刑事訴訟法第299 條第1 項前段、藥事法第83條
第1 項，刑法第11條前段、第2 條第1 項前段、第74條第1 項、
第2 項第4 款，修正前刑法第38條第1 項第2 款，判決如主文。
本案經檢察官甲○○到庭執行職務。
中　　華　　民　　國　　96　　年　　 1　　月　　17　　日
                  刑事第十三庭審判長法  官  高思大
                                    法　官  葉啟洲
                                    法  官  方錦源
以上正本證明與原本無異。
如不服本判決，應於判決送達後10日內，向本院提出上訴狀。
                                    書記官  鄧思辰
中　　華　　民　　國　　96　　年　　1 　　月　　17　　日
附錄本判決論罪之法條：
藥事法第83條第1項：
明知為偽藥或禁藥，而販賣、供應、調劑、運送、寄藏、牙保、
轉讓或意圖販賣而陳列者，處7 年以下有期徒刑，得併科新臺幣
5 百萬元以下罰金。
